【裁判字號】    99,交易,86
【裁判日期】    991209
【裁判案由】    過失致死等
【裁判全文】
臺灣臺東地方法院刑事判決              99年度交易字第86號
公  訴  人  臺灣臺東地方法院檢察署檢察官
被      告  楊志雄
上列被告因業務過失致死案件，經檢察官提起公訴（99年度偵字
第1779號），本院依簡式審判程序判決如下：
    主  文
楊志雄從事業務之人，因業務上之過失致人於死，處有期徒刑壹
年貳月，緩刑年，並應為附表所示事項。
    犯罪事實
一、楊志雄係經營早餐店為業之人，平日皆駕駛車號WR－7553
    號自用小貨車作為載送早餐店所需貨物之用，駕駛為其附隨
    業務，為從事業務之人；於民國99年6月23日下午，駕駛車
    牌號碼WR－7553號自用小貨車，沿臺東縣臺東市○○路○段
    由東往西方向行駛，於同日下午5時46分許，行經臺東縣臺
    東市○○路○段269巷口欲左轉彎時，原應注意車前狀況，並
    注意汽車行駛至交岔路口，其轉彎車應讓直行車先行。而依
    當時情形又無不能注意之情事，竟疏未注意及此，適同一時
    、地有古釩騎乘車牌號碼253-DYP號重型機車搭載林姿君，
    行駛於對向車道，亦疏未注意車前狀況，且行經無號誌之交
    岔路口未減速慢行、作隨時停車之準備，因雙方有上開疏失
    ，致古釩見之煞避不及，其車輛之右側車身與楊志雄車輛之
    右前車頭發生擦撞，古釩、林姿君因而人車倒地，古釩經送
    醫急救，仍因蜘蛛膜下腔出血，於同日夜間11時許，傷重不
    治死亡。楊志雄於肇事後，在有偵查犯罪職權之公務員查知
    其為犯人前，在場主動向接獲報案前來處理之臺東縣警察局
    臺東分局交通事故處理小組員警自承肇事並接受裁判。
二、案經臺灣臺東地方法院檢察署檢察官相驗後自動檢舉並偵查
    起訴。
    理  由
一、本件被告楊志雄所犯為刑法第276條第2項之罪，核屬刑事訴
    訟法第273條之1第1項所定死刑、無期徒刑、最輕本刑為3年
    以上有期徒刑以外之罪，亦非高等法院管轄之第一審案件，
    而被告於本院行準備程序中就被訴事實為有罪之陳述，經告
    知被告簡式審判程序之旨並聽取當事人意見後，本院合議庭
    裁定由受命法官獨任進行簡式審判程序，是本件之證據調查
    ，依刑事訴訟法第273條之2規定，不受同法第159條第1項、
    第161條之2、第161條之3、第163條之1及第164條至第170條
    規定之限制，合先敘明。
二、次按行為人之行為必須具備結果原因、行為不法與結果不法
    ，始具有過失犯之構成要件該當性，亦即其行為必須為結果
    之原因(即條件關係)、行為具有行為不法、行為導致之結果
    具有結果不法，方足以成立過失犯。至於被告之行為所導致
    之結果是否具有結果不法，主要係判斷被告之行為是否實現
    風險，而造成結果之發生，此為「客觀歸責理論」中所謂之
    「風險實現」。客觀歸責理論認為，唯有行為人之行為對於
    行為客體製造（或是昇高）了一個法所不容許之風險，並且
    該風險在具體事件歷程中實現，而導致構成要件結果之發生
    者，則該結果方可歸責於行為人。亦即，被告如果未為違反
    注意義務之行為，即可避免構成要件結果之發生，則被告之
    行為對於該結果始具有結果不法；否則，被告縱然保持必要
    之注意義務，採取合法之防範措施，仍無法避免結果之發生
    ，則被告對於該結果而言，即無結果不法。
三、訊據被告楊志雄對於上揭犯罪事實於本院審理時坦承不諱，
    此有道路交通事故現場圖、道路交通事故調查報告表（一）
    （二）、現場照片28張、臺灣省花東區車輛行車事故鑑定委
    員會99年8月20日花東鑑字第0996101251號函附之鑑定意見
    書及臺灣省車輛行車事故覆議鑑定委員會99年10月18日覆議
    字第0996203988號函附卷足證。而被害人古釩因本案交通事
    故於99年6月23日下午23時8分因蜘蛛膜下腔出血不治死亡，
    業經臺灣臺東地方法院檢察署檢察官督同檢驗員相驗屬實，
    製有臺灣臺東地方法院檢察署檢察署相驗屍體證明書、檢驗
    報告書、勘驗筆錄、相驗照片13張在卷足稽。本件被告於99
    年6月23日下午5時46分許，駕駛車牌號碼WR－7553號自用小
    貨車撞擊古釩所騎乘車牌號碼253-DYP號重型機車與被害人
    古釩死亡之結果具備條件關係，應予認定。復按汽車行駛至
    交岔路口，轉彎車應讓直行車先行，行經無號誌之交岔路口
    ，應減速慢行，作隨時停車之準備，汽車行駛時，駕駛人應
    注意車前狀況，並隨時採取必要之安全措施。道路交通安全
    規則第102條第1項第7款、第93條第1項第2款、第94條第3項
    訂有明文，被告駕車自應注意及之，又依附卷之交通事故調
    查報告表（一）所載，本件肇事時為天候雨、交岔路口、路
    面柏油、濕潤、無缺陷、無障礙物、視距良好等情，被告竟
    疏未注意車前狀況、對向來車及作成隨時停車之準備，仍逕
    行左轉駛入對向內側快車道，已製造一個法所不容許之風險
    （行為不法），且該風險在具體事件歷程中實現，造成被害
    人死亡之結果（結果不法）。因此，被害人死亡之結果，應
    可歸責於被告。又本件事故經送請臺灣省花東區車輛行車事
    故鑑定委員會及臺灣省車輛行車事故覆議鑑定委員會鑑定結
    果，雖認被害人古釩駕駛普通重型機車，行經無號誌之交岔
    路口，未減速慢行且未注意車前狀況，與被告楊志雄駕駛自
    用小貨車，行經無號誌交岔路口，左轉時未注意讓對向直行
    車先行，兩者同為肇事原因，有臺灣省花東區車輛行車事故
    鑑定委員會花東鑑字第0996101251號函鑑定意見書及臺灣省
    車輛行車事故覆議鑑定委員會覆議字第0996203988號函各一
    份在卷可證，惟過失犯之成立，不以行為人就結果之發生具
    備完全之過失為必要，本件被害人古釩對死亡結果之發生，
    雖亦與有過失，然仍難解被告過失之責。綜上所述，本件事
    證明確，被告所犯業務過失致死之犯行，堪以認定，應予論
    罪科刑。
四、按刑法上所謂業務，係指個人基於其社會地位繼續反覆所執
    行之事務，包括主要業務及其附隨之準備工作與輔助事務在
    內。此項附隨之事務，並非漫無限制，必須與其主要業務有
    直接、密切之關係者，始可包含在業務概念中，而認其屬業
    務之範圍（最高法院89年台上字第8075號判例可資參照）。
    本件被告係經營早餐店為業之人，平日皆駕駛車號WR－7553
    號自用小貨車作為載送早餐店所需貨物之用，業據被告陳明
    在卷，是被告駕駛上開自用小貨車之行為確係輔助其經營早
    餐店業務之用，與經營早餐店業務有直接、密切之關係，具
    備繼續反覆執行之性質，是核被告所為，係犯刑法第276 條
    第2項之業務過失致死罪，公訴人認係犯刑法第276條第1項
    之過失致死罪，應係誤會，本院基於犯罪事實同一變更起訴
    法條，特此敘明。被告於偵查犯罪職權之公務員查知其為犯
    人前，即於現場向前來處理之臺東縣警察局臺東分局交通事
    故處理小組員警王福來自承為肇事人，嗣後並接受裁判，業
    據被告自陳在卷，並有臺東縣警察局道路交通事故肇事人自
    首情形紀錄表一件附卷足憑，是被告之犯行符合自首之要件
    ，爰依刑法第62條前段之規定減輕其刑。爰審酌被告前因賭
    博案件，經臺灣臺東地方法院檢察署檢察官以98年度偵字第
    210號為緩起訴處分確定，此有臺灣高等法院被告全國前案
    紀錄表在卷可稽，其駕駛車輛行經無號誌之交岔路口，左轉
    時因未注意讓對向直行車先行之業務過失行為肇致被害人古
    釩之死亡，造成被害人家屬哀慟逾恆，犯罪所生危害不小，
    惟念及被告於犯後尚能坦承犯行，且已與被害人家屬達成和
    解，兼衡酌其過失情狀、品行、犯罪手段、生活狀況、國小
    學歷，被害人亦與有過失等一切情狀，量處如主文所示之刑
    ，以示儆懲。又被告未曾受有期徒刑以上刑之宣告，此有臺
    灣高等法院被告全國前案紀錄表1份在卷可憑，其犯此罪後
    ，已深表悔悟，且與被害人古釩之父母古明廣、楊佳美達成
    和解，有本院99年度交附民字第58號之調解筆錄一份附卷可
    按，信無再犯之虞，是本院認所宣告之刑，以暫不執行為當
    ，爰依刑法第74條第1項第1款規定，併予緩刑3年之宣告，
    以勵自新，另依同法第74條第2項第3款規定，命被告履行本
    院上開調解筆錄內容所示之事項，此部分並得為民事強制執
    行名義。
五、公訴意旨另以：被告楊志雄於前開時、地，應注意車前狀況
    ，竟疏未注意汽車行駛至交岔路口，其轉彎車應讓直行車先
    行，適同一時、地有古釩騎乘車牌號碼253-DYP號重型機車
    搭載林姿君，行駛於對向車道，亦疏未注意車前狀況，且行
    經無號誌之交岔路口未減速慢行、作隨時停車之準備，致被
    告楊志雄駕駛車牌號碼WR－7553號自用小貨車撞擊古釩所騎
    乘車牌號碼253-DYP號重型機車，因而過失致告訴人林姿君
    身體受有多處傷害，案經渠提出告訴，因認楊志雄涉有刑法
    第284條第1項前段之過失傷害罪嫌云云。惟查，告訴人林姿
    君業於審理中具狀表明撤回告訴，有刑事撤回告訴狀在卷可
    稽（本院卷第40頁），此部分事實，依刑事訴訟法第303條
    第3款規定，本應為公訴不受理之諭知，惟因此部分事實與
    前開論罪科刑部分間，具有想像競合犯之裁判上一罪關係，
    爰不另為不受理之諭知，附此敘明。
據上論斷，應依刑事訴訟法第273條之1第1項、第299條第1項前
段、第300條，刑法第276條第2項、第62條前段、第74條第1項第
1款、第2項第3款，刑法施行法第1條之1第1項、第2項前段，判
決如主文。
本案經檢察官何昌翰到庭執行職務。
中    華    民    國     99     年    12    月    9    日
                  交通法庭      法  官  林拔群
附表：本院依刑法第74條第2項第3款規定，命被告所為之事項：
      楊志雄應履行本院99年度交附民字第58號調解筆錄之調解
      成立內容 (見本院卷第27頁背面)。
備註：
  一、依刑法第74條第4項規定，上開本院所命被告給付之內容
      得為民事強制執行名義。
  二、依刑法第75條之1第1項第4款規定，被告違反本院所定前
      開命其所為之事項情節重大，足認原宣告之緩刑難收預期
      效果，而有執行刑罰之必要者，得撤銷緩刑之宣告。
以上正本證明與原本無異。
如不服本判決應於收受送達後10日內向本院提出上訴書狀，並應
敘述具體理由；其未敘述上訴理由者，應於上訴期間屆滿後20日
內向本院補提理由書（均須按他造當事人之人數附繕本）。「切
勿逕送上級法院」。告訴人或被害人對於本判決如有不服，請書
具不服之理由狀，請求檢察官上訴者，其上訴期間之計算係以檢
察官收受判決正本之日期為準。
                                書記官  鄭鈺瓊
中    華    民    國    99    年    12    月    9     日
附錄本案論罪科刑法條全文：
中華民國刑法第276條
因過失致人於死者，處2年以下有期徒刑、拘役或2千元以下罰金
。
從事業務之人，因業務上之過失犯前項之罪者，處5年以下有期
徒刑或拘役，得併科3千元以下罰金。

司法院資訊處製作；財團法人民間司法改革基金會備份。
